【裁判字號】    96,交聲更,18
【裁判日期】    970131
【裁判案由】    交管條例聲異
【裁判全文】
臺灣板橋地方法院交通事件裁定        96年度交聲更字第18號
原處分機關  交通部公路總局臺北區監理所
異  議  人
即受處分人  甲○○
上列受處分人因違反道路交通管理處罰條例案件，對於交通部臺
北區監理所民國96年1 月9 日所為北監自裁字裁40-RB0000000號
裁決處分，聲明異議，本院於96年2 月13日以96年度交聲字第14
3 號裁定後，異議人不服而提起抗告，經臺灣高等法院於96年6
月23日以96年度交抗字第215 號裁定撤銷發回，本院更為裁定如
下：
    主    文
原處分撤銷。
甲○○不罰。
    理    由
一、原處分意旨略以：異議人即受處分人甲○○於民國95年11月
    17日晚間11時30分許，駕駛車牌號碼CQ-5020 號自用小客車
    ，行經基隆市○○○路旁之加油站時，因「以其他方式製造
    噪音」之違規事實，經警掣單當場舉發，嗣原處分機關乃以
    異議人有「駕駛汽車，拆除消音器造成噪音」之違規事實，
    依道路交通管理處罰條例第43條第1 項第3 款、第5 項前段
    、第63條第1 項第3 款（裁決書漏載「第3 款」）之規定，
    裁處罰鍰新臺幣（下同）6,000 元，並記違規點數3 點及施
    以道路安全講習。
二、異議意旨略以：當時異議人駕車行經基金二路加油站時，配
    合基隆市警察局交通勤務組警員丙○○路檢，廖警員請監理
    所（識別證編號：012 ）乙○○先生上異議人駕駛之車輛踩
    油門測量噪音值，車輛後方有一人員上前告知葉員噪音值未
    超過標準值，請葉員再加重油門，異議人於葉員旁邊看車輛
    儀表板轉速值已高達0000-0000 轉，但檢測單上卻寫6400轉
    ，葉員將測試結果交予廖警員，請廖員開單告發，異議人請
    廖員將葉員識別證及合格執照出示，此時葉員聽到一直不敢
    接近，廖員也一直推託說他是環保局人員，而且一直逼異議
    人簽罰單，難道請檢驗員出示執照有錯嗎？依據噪音管制法
    實施細則第14條：使用儀器檢查機動車輛噪音，由訓練合格
    並領有證書人員為之。當天所有過程基隆市警察局交通隊都
    有錄影存證，請調閱審查，爰聲明異議，請求撤銷處分。
三、按汽車駕駛人，駕駛汽車有拆除消音器，或以其他方式造成
    噪音者，處6,000 元以上24,000元以下罰鍰，並當場禁止其
    駕駛；又汽車駕駛人違反第1 項、第3 項規定者，應接受道
    路交通安全講習；而汽車駕駛人，駕駛汽車違反道路交通管
    理處罰條例第43條規定者，除應依該條所規定之罰鍰處罰外
    ，並記違規點數3 點，道路交通管理處罰條例第43條第1 項
    第3 款、第5 款前段、第63條第1 項第3 款固分別定有明文
    。然查道路交通管理處罰條例第43條第1 項第3 款之處罰，
    既係以「汽車駕駛人，駕駛汽車」有「拆除消音器或以其他
    方式造成噪音」為要件，自須駕駛人駕駛車輛於道路行駛時
    ，造成噪音，據此，若未能證明駕駛人駕駛車輛於道路行駛
    時，有造成噪音之事實，不得僅以測試時，有超過噪音管制
    值，即認車輛有於行駛時，造成噪音之事實，即道路交通管
    理處罰條例第43條第1 項第3 款所規範處罰者，係指除「拆
    除消音器」或「以其他方式」造成噪音之行為外，尚必須有
    汽車駕駛人，駕駛汽車時有製造噪音之結果，方能加以處罰
    ，此觀前揭道路交通管理處罰條例第43條第1 項第3 款條文
    規定即明。經查：
(一)、異議人於95年11月17日晚間11時30分許，駕駛車牌號碼CQ-5
    020 號自用小客車，行經基隆市○○○路旁之加油站時，經
    舉發機關員警認有「以其他方式製造噪音」之違規事實，因
    由基隆市警察局交通警察隊執勤警員掣單舉發等情，雖有基
    隆市警察局95年11月17日基警交字第RB0000000 號舉發違反
    道路交通管理事件通知單1 紙在卷可稽；而異議人之車輛為
    警舉發時，其車輛經原地噪音值測定結果為：平均最大噪音
    量為98.8分貝，已超出噪音管制值88.6分貝等情，亦有卷附
    之基隆市環境保護局所出具執行使用中車輛原地噪音稽查紀
    錄工作單1 份可稽，核先敘明。
(二)、然細譯異議人本件為警攔查之過程，乃肇因於異議人所駕前
    揭自小客車行經員警攔查地點時，因經警認有改裝車輛高度
    之嫌而予攔停，進而由陪同在場之環保局人員進行原地噪音
    檢測，乃發現異議人所駕車輛噪音值測定結果有超出噪音管
    制值等情，員警遂掣單舉發異議人有以其他方式製造噪音，
    而原處分機關則另以異議人有「駕駛汽車，拆除消音器造成
    噪音」之違規事實而為裁決等情，經證人即舉發員警丙○○
    於本院審理中到庭結證稱：本件是我所舉發的，當時我們交
    通隊配合監理站、環保局取締車輛改裝及噪音防制勤務，在
    95年11月17日23時30分許，在基金二路加油站旁，我執勤上
    開勤務，警網有二個警網八個員警，及監理站乙○○、劉永
    創支援、環保局也有派人支援，約四、五人，不過是臨時編
    組，所以不知道當時人員姓名，當時我的同仁看到一輛喜美
    車子有改裝嫌疑，而且行經我們攔截點，所以我們警察同仁
    就將該輛喜美自小客攔停下來（庭呈案發當時之現場照片）
    ，監理站來測量異議人車身有改造嫌疑，舉例來說，喜美本
    身車身高度應為138 公分，但現場測量結果127 公分，有監
    理站提供的誤差值為百分之二，所以喜美的車依照誤差值的
    換算結果，最多可以降2.76公分，也就是約135 公分，而異
    議人的車身距離此誤差值太多，所以我們就舉發，還有配合
    環保局測量車輛排氣的噪音值，由環保局人員取三次噪音平
    均值，我們根據環保局給我們的數據已經違規，所以我們取
    締等語綦詳（見本院96年12月26日訊問筆錄）；另證人即基
    隆監理站人員乙○○於本院審理中亦結證稱：（本件警察舉
    發時，是你配合執行勤務在場？）是的，我是基隆監理站的
    人員，所以配合執勤，當時警察，就是剛才的證人廖警員攔
    停壹台自小客車，配合警察單位查辦車輛，該車顯有降低車
    身的事實，所以跟同仁就以尺量測車身，並用電腦查詢該車
    登錄車籍資料，查得該車登記的高度應為138 公分，但經量
    測實際為127.5 公分，並照相存證，並請警察單位依道路交
    通處罰條例第18條第1 項，也就是車輛重要設備包括車身、
    引擎如變更或調換，應至監理單位辦理變更手續，也就是異
    議人變更沒有登記所以開罰單。（本件是開關於噪音管制的
    問題，這部分情形你是否瞭解？）這部分是屬於環保局，而
    我是監理站，這部分我不太清楚，但到底當時是否是我上車
    踩油門，時間久了我不記得。（系爭車輛是否有消音器或排
    氣管拆除或改裝的問題？）當時我有看該車的排氣管，跟原
    廠配備不一樣，因為已經變成白鐵的大管，原廠的排氣管應
    該是細管，所以我們認為排氣管應該也有改裝過，至於聲音
    部分，是環保局以機器去測量，我只記得是超過標準值，但
    至於數值我不記得，當時檢測噪音值時，我感覺很吵，當時
    警察有照相等語綦詳在卷，並有上揭舉發違反道路交通管理
    事件通知單、裁決書等附卷可稽，顯見異議人尚非因駕駛汽
    車有拆除消音器，或以其他方式造成噪音為警攔停，而係因
    車身高度疑有改裝方遭警攔停，因而進行原地噪音檢測時，
    發現有超出噪音管制值之情始為警舉發，自難遽以其原地檢
    測值超出噪音管制值，即推認異議人有駕駛車輛行駛時，造
    成噪音之事實。況證人乙○○亦僅證稱系爭車輛之排氣管有
    改裝，至消音器部分是否經拆除或改裝，則僅證稱噪音部分
    是由環保局以機器測量等語，是就本件異議人之前揭車輛究
    否有「拆除消音器，或以其他類同於拆除消音器之方式」造
    成噪音等情，亦乏事證相佐；此外，復查無其他積極證據證
    明異議人確有原處分機關所指道路交通管理處罰條例第43條
    第1 項第3 款之汽車駕駛人，駕駛汽車有拆除消音器，或以
    其他方式造成噪音者之違規行為，揆諸首揭說明，自應為有
    利於異議人之認定，原處分機關未察，遽對異議人為前開裁
    決，難認允當，本件異議人之異議為有理由，爰將原處分撤
    銷，改諭知異議人不罰，以昭審慎。
據上論斷，應依道路交通案件處理辦法第20條前段，裁定如主文
。
中    華    民    國    97    年    1     月    31    日
                  交通法庭法  官  陳明偉
以上正本證明與原本無異。
如不服本裁定應於送達後5 日內向本院提出抗告狀。
                          書記官  強梅芳
中    華    民    國    97    年    1     月    31    日


司法院資訊處製作；財團法人民間司法改革基金會備份。
